【裁判字號】    95,簡上,386
【裁判日期】    951226
【裁判案由】    詐欺
【裁判全文】
臺灣桃園地方法院刑事判決             95年度簡上字第386號
上  訴  人  臺灣桃園地方法院檢察署檢察官
被      告  丙○○
                      號4樓
上列被告因詐欺案件，不服本院95年6 月30日95年度桃簡字第85
2 號第一審判決（聲請簡易判決處刑案號：95年度偵緝字第162
號及移送併案審理：臺灣臺北地方法院檢察署94年度偵字第2138
9 號、臺灣桃園地方法院檢察署95年度偵字第11387 號）及移送
併案審理（臺灣桃園地方法院檢察署95年度偵字第15257 號），
提起上訴，本院管轄之第二審合議庭，認為應改用通常程序審判
，並自為第一審判決如下：
    主  文
丙○○幫助連續意圖為自己不法之所有，以詐術使人將本人之物
交付，處有期徒刑柒月。
    事  實
一、丙○○明知金融帳戶為個人理財工具，申請開設金融帳戶並
    無任何特殊之限制，一般民眾皆可以存入最低開戶金額之方
    式申請之，且一個人可以在不同之金融機構申請多數之存款
    帳戶使用，取得甚易。並知悉時下以電話詐騙促使被害人以
    操作銀行自動付款機而詐取金錢之行為甚為猖獗，且廣為媒
    體報導，並經政府有關機關呼籲，不要受騙。依一般人之社
    會生活經驗，苟不以自己名義申請開戶，卻向不特定人蒐集
    大量他人之帳戶供己使用，其目的極可能利用該帳戶供作非
    法詐財之用，又對出售帳戶供他人使用雖無必然遭該他人利
    用為遂行詐欺犯罪之確信，但貪圖小利，竟仍以該他人縱持
    以犯罪亦不違本意，而基於幫助他人為詐欺之不確定犯意，
    見報刊上刊登租借銀行帳戶廣告，遂依其上刊登電話號碼與
    之聯絡後，乃於民國94年4 月初至同年月15日前之間某時，
    在桃園縣桃園市○○路與大興西路口附近，以每一銀行帳戶
    租金新台幣（下同）2,000 元之價格，出租其所開立銀行帳
    戶，同時將其先後於91年3 月27日在臺灣中小企業銀行北桃
    園分行（帳號：00000000000 ，下稱臺灣中小企銀）、92年
    7 月11日在臺灣銀行南崁分行（帳號：000000000000000 ，
    下稱臺灣銀行）、93年4 月5 日在中國信託商業銀行南桃園
    分行（帳號：000000000000，下稱中國信託商業銀行，《此
    帳號原係丙○○於84年5 月8 日在原萬通銀行開立帳號：00
    000000000000帳戶，嗣萬通銀行併入中國信託商業銀行，該
    帳戶轉換為中國信託商業銀行帳戶》），所分別開立之帳戶
    存摺、提款卡及密碼（計3 本存摺、3 張提款卡《含3 組密
    碼》），共計以6,000 元之代價租借並交付予年籍姓名均不
    詳之成年男子。嗣該年籍姓名均不詳之成年男子取得丙○○
    所開立之帳戶存摺與提款卡、密碼後，基於意圖為自己不法
    所有之犯意，先後於如附表所示日期，以如附表所示方法詐
    騙被害人，致如附表所示被害人陷於錯誤，依指示操作自動
    櫃員機，轉帳如附表所示金額至丙○○所提供上開帳戶，經
    乙○○、甲○○、丁○○、戊○○發現受騙，報警處理而循
    線查獲。
二、案經桃園縣政府警察局桃園分局報請臺灣桃園地方法院檢察
    署檢察官偵查後聲請簡易判決處刑及臺灣臺北地方法院檢察
    署檢察官、臺灣桃園地方法院檢察署檢察官移送併案審理。
    理  由
壹、程序部分：
一、按檢察官聲請以簡易判決處刑之案件，被告所犯之罪不合第
    449 條所定得以簡易判決處刑之案件者，應適用通常程序審
    判之，刑事訴訟法第451 條之1 第4 項但書、第452 條定有
    明定。本件被告有同法第451 條之1 第4 項但書第1 、2 款
    之情形。並參照法院辦理刑事訴訟簡易程序案件應行注意事
    項第14點，逕依第一審通常程序。
二、按被告以外之人於審判外之言詞或書面陳述，除法律有規定
    者外，不得作為證據，刑事訴訟法第159條第1項固定有明文
    。惟被告以外之人於審判外之陳述，雖不符159 條之1至159
    條之4 之規定，而經當事人於審判程序同意作為證據，法院
    審酌該言詞陳述或書面陳述作成時之情況，認為適當者，亦
    得為證據；當事人、代理人或辯護人於法院調查證據時，知
    有第159條第1項不得為證據之情形，而未於言詞辯論終結前
    聲明異議者，視為有前項之同意，同法第159條之5亦有明定
    。查本案被害人乙○○、甲○○、丁○○、戊○○於警詢之
    陳述，固均屬被告以外之人於審判外之言詞陳述，惟公訴人
    、被告迄本院調查證據乃至言詞辯論終結前，均未就此部分
    之證據能力聲明異議，且上述被害人之警詢筆錄內容，均經
    被害人核閱無訛後簽名捺印（見各該警詢之記載），所述內
    容復與案發經過之情狀相符，顯見上開被害人於警詢之陳述
    係出於其自由意志，且具有可信性，並無不適宜作為證據之
    情形，依上揭規定，自得作為本案認定事實之證據，合先敘
    明。
貳、實體部分：
一、訊據被告對於其曾以每個帳戶2,000 元之代價，租借上開存
    摺及信用卡（含密碼）予不詳姓名、年籍之成年男子等情，
    業於本院審理時坦承不諱（見本院95年簡上字第386 號卷第
    113 、114 頁），惟辯稱：不知租借其銀行帳戶之該年籍姓
    名均不詳之成年男子要做何用，其沒有幫助詐欺之意思云云
    ，惟查：
(一)上揭被害人遭詐騙事實，業據證人即被害人乙○○、甲○○
    、丁○○、戊○○於警詢及本院審理時指證歷歷（見臺灣桃
    園地方法院檢察署95年偵字第12167 號卷第28、29頁，臺灣
    桃園地方法院檢察署95年偵字第11387 號卷第15、16頁，臺
    灣桃園地方法院檢察署94年偵字第16820 號卷第9 、10頁，
    臺灣臺北地方法院檢察署94年偵字第21389 號卷第9 、10頁
    ，同上本院卷第47至50頁、第106 至108 頁），復有臺灣中
    小企業銀行之被告上揭帳戶開戶資料、交易明細表、臺灣銀
    行南崁分行94年7 月19日南崁營字第09400035791 號函、客
    戶基本資料、交易明細表、中國信託商業銀行南桃園分行94
    年6 月6 日中信銀作業00000000003 號函客戶基本資料、交
    易明細表、被害人乙○○、甲○○、丁○○、戊○○等人之
    自動櫃員機匯款單、暨被害人乙○○、甲○○、丁○○、戊○○等人報警之受理各類案件紀錄表、詐騙帳戶通報警示、
    詐騙電話斷話申請表等件在卷可稽（見臺灣桃園地方法院檢
    察署95年偵字第12167 號卷第10、11、18、30、31、35頁，
    臺灣桃園地方法院檢察署95年偵字第11387 號卷第7 、8 、
    14、16、17、18頁，臺灣桃園地方法院檢察署94年偵字第16
    820 號卷第8-1 、11至16頁，臺灣臺北地方法院檢察署94年
    偵字第21389 號卷第7 、10、14至22頁）。佐以被告對於其
    先後在臺灣中小企銀、臺灣銀行、中國信託商業銀行辦理開
    戶及申請提款卡、密碼，並將該3 家銀行之存摺與提款卡、
    密碼均交予在報紙刊登租借帳戶之年籍姓名均不詳之成年男
    子等事實，亦坦承不諱，已足堪認。
(二)被告雖辯稱：不知租借其銀行帳戶之該年籍姓名均不詳之成
    年男子要做何用，其沒有幫助詐欺之意思云云，惟查：金融
    存款帳戶，事關存戶個人財產權益之保障，與存戶之提款卡
    、密碼結合，其專屬性、私密性更形提高，除非本人或與本
    人具密切之關係者，難認有何理由可自由流通使用該存褶、
    提款卡、密碼，一般人亦均有應妥為保管存褶、提款卡、密
    碼，以防止存褶、提款卡、密碼被他人冒用之認識，縱有特
    殊情況偶有將存褶、提款卡、密碼交付他人之需，亦必深入
    瞭解其用途後再行提供以使用，恆係吾人日常生活經驗與事
    理；且按金融帳戶為個人理財工具，申請開設金融帳戶並無
    任何特殊之限制，一般民眾皆可以存入最低開戶金額之方式
    申請之，且一個人可以在不同之金融機構申請多數之存款帳
    戶使用，此乃眾所週知之事實，而時下以電話詐騙促使被害
    人以操作銀行自動付款機而詐取金錢之行為甚為猖獗，且廣
    為媒體報導，並經政府有關機關呼籲，不要受騙。則依一般
    人之社會生活經驗，苟不以自己名義申請開戶，卻向不特定
    人蒐集大量他人之帳戶供己使用，其目的極可能利用該帳戶
    供作非法詐財之用，應可預見。本件被告為智慮成熟之成年
    人，對於上情顯無法諉為不知，是其既可預見將存褶、提款
    卡、密碼等有關個人財產、身分之物品，淪落於他人手中，
    極可能被利用為與詐騙有關之犯罪工具，雖無租借其存摺、
    提款卡、密碼者必然持以詐騙他人之確信，仍願以每個存摺
    帳戶2,000 元為代價租借予他人，顯然對於租用者縱以該帳
    戶作為不法詐騙使用，予以容認，足見被告有幫助詐騙份子
    利用其帳戶詐欺之不確定故意及行為明甚。其空言否認有幫
    助詐欺之意思，自不足採信。綜上，因認本件事證明確，被
    告犯行洵堪認定，應依法論科。
二、按被告行為時，刑法第339 第1 項詐欺罪所定之法定本刑為
    5 年以下有期徒刑、拘役或科或併科1000元以下罰金，其法
    定刑關於罰金部分最高度為1000元，最低度依同法第33條第
    5 款規定，為1 元以上，另依罰金罰鍰提高標準條例第1 條
    前段規定，依法律應處罰金、罰鍰者，就其原定數額得提高
    為2至10 倍。及依現行法規所定貨幣單位折算新臺幣條例第
    2 條規定，現行法規所定金額之貨幣為圓、銀元或元者，以
    新臺幣之3 倍計算，換言之，刑法第339 條第1 項之法定本
    刑，就罰金部分，經折算為新臺幣後，最高度為新臺幣30,0
    00元以下，最低度30元以上；而被告行為後，依95年6 月14
    日公布之刑法施行法第1 條之1 規定，中華民國94年1 月7
    日刑法修正施行後，刑法分則編所定罰金之貨幣單位為新臺
    幣。94年1 月7 日刑法修正時，刑法分則編未修正之條文定
    有罰金者，自94年1 月7 日刑法修正施行後，就其數額提高
    為30倍。但自72年6 月26日至94年1 月7 日新增或修正之條
    文，就其所定數額提高為3 倍，查刑法第339 條第1 項自72
    年6 月26日至94年1 月7 日間並無修正，是依據前揭刑法施
    行法第1 條之1 之規定，刑法339 條第1 項之法定本刑，自
    95年7 月1 日起，就罰金部分即改為新臺幣30,000元以下，
    1,000 元以上。是依刑法第2 條第1 項規定，比較新、舊法
    結果，行為時法較有利，應適用較有利於被告之行為時法律
    即行為時刑法第339 條第1 項。又按刑法第30條之規定，於
    94年1 月7 日修正，95年7 月1 日施行前之規定為：「幫助
    他人犯罪者，為從犯。雖他人不知幫助之情者，亦同。從犯
    之處罰，得按正犯之刑減輕之。」，現行刑法之規定則為：
    「幫助他人實行犯罪行為者，為幫助犯。雖他人不知幫助之
    情者，亦同。幫助犯之處罰，得按正犯之刑減輕之。」，揆
    諸本條之規定，僅係將「從犯」修正為「幫助犯」，而本案
    被告幫助他人犯本案之犯行，係屬幫助他人犯罪行為之從犯
    ，並無有利、不利於被告，應適用裁判時刑法第30條規定論
    處（最高法院95年第21次刑事庭會議決議）。次按刑法上之
    幫助犯，係對於犯罪與正犯有共同之認識，而以幫助之意思
    ，對於正犯資以助力，而未參與實施犯罪之行為者而言（參
    照最高法院75年度台上字第1509號、88年度台上字第1270號
    判決）。
三、按連續幫助與幫助連續為不同之犯罪態樣，如基於概括犯意
    ，多次幫助他人犯罪，為連續幫助，該幫助者有多次犯罪行
    為；如以一幫助行為，幫助他人連續犯罪，則為幫助連續，
    就幫助犯而言，僅有一次犯罪行為（最高法院87年度台上字
    第3865號著有判決可資參照）。查：被告係基於幫助之犯意
    ，1 次租借提供上開3 本帳戶之存摺及提款卡（含密碼），
    交由姓名年籍均不詳之成年男子，作為他人犯如附表所示之
    詐欺犯行，致使如附表所示被害人因而陷於錯誤，而分別匯
    款至被告所提供之前揭帳戶，是被告所為係參與詐欺罪構成
    要件以外之行為，其所為係幫助犯而非正犯行為。核被告所
    為，係犯刑法第30條、339 條第1 項詐欺取財罪之幫助犯。
    其僅有一次交付帳戶存摺及提款卡（含密碼）之幫助行為，
    雖對於該年籍姓名均不詳之成年男子犯如附表所示之多次連
    續詐欺犯行有所助益，依上述說明，仍屬一幫助連續犯行。
    又被告係幫助他人犯前開之罪，應依刑法第30條第2 項之規
    定，按正犯之刑減輕之。
四、原審以被告罪證明確，予以論罪科刑，固非無見。惟：(一)被
    告係基於一次幫助行為，一次提供上開3 本存摺及3 張提款
    卡、密碼予姓名、年籍均不詳之成年男子，是如附表所示4
    個詐欺取財行為，因係出於被告一次幫助行為所致，應屬一
    幫助連續詐欺犯行，原審認定為1 個幫助詐欺犯行，尚有未
    合。(二)原審對於被告提供存摺、提款卡、密碼予年籍姓名均
    不詳之成年男子則於如附表編號1 所示時地再犯詐欺犯行未
    及審酌。經上訴人即檢察官就此部分併案提起上訴，原審未
    及審理此部分，及檢察官上訴意旨，雖未指摘及(一)部分，然
    原判決既有上開可議之處，自應由本院將原判決撤銷，自應
    由本院予以撤銷，自為一審判決。爰審酌被告提供帳戶予他
    人實施詐騙行為，破壞社會治安並有礙金融秩序，助長犯罪
    歪風，增加追緝犯罪之困難，以及被告之犯罪動機、目的、
    手段、智識程度等一切情狀，量處如主文所示之刑。至於被
    告交付之上開存摺、提款卡（含密碼）等物，雖係供犯罪所
    用之物，但未經扣案，迄今仍未取回，且非義務沒收之物，
    爰不另為沒收之諭知。
據上論斷，應依刑事訴訟法第452 條、第455 條之1 第1 項、第
3 項、第369 條第1 項前段、第299 條第1 項前段，刑法第2條
第1 項、第30條第1 項前段、第2 項、行為時刑法第339 條第1
項，判決如主文。
本案經檢察官郝中興到庭執行職務。
中    華    民    國    95    年    12    月    26    日
                  刑事第五庭審判長法  官  潘政宏
                                  法  官  陳月雯
                                  法  官  邱滋杉
以上正本證明與原本無異。
如不服本判決，應於判決送達後10日內向本院提出上訴狀（應附
繕本），上訴於臺灣高等法院。
                                  書記官  高文靜
中    華    民    國    95    年    12    月    26    日
附記法條：
中華民國刑法第339條
（普通詐欺罪）
意圖為自己或第三人不法之所有，以詐術使人將本人或第三人之
物交付者，處5 年以下有期徒刑、拘役或科或併科1 千元以下罰
金。
以前項方法得財產上不法之利益或使第三人得之者，亦同。
前二項之未遂犯罰之。
附表：
  ┌─┬───┬────┬────────┬─────────┐
  │編│被害人│時  間  │  詐騙方法      │詐騙金額（新台幣）│
  │號│      │        │                │匯入被告下列帳戶  │
  ├─┼───┼────┼────────┼─────────┤
  │1 │乙○○│94年4 月│詐騙集團成員自稱│38,989元          │
  │  │      │15日    │郵局人員以電話向│臺灣中小企業銀行北│
  │  │      │        │被害人訛稱: 其母│桃園分行          │
  │  │      │        │親吳廖美雲有掛號│00000000000號帳戶 │
  │  │      │        │退稅信函未領，已│（共被詐騙102,978 │
  │  │      │        │退回財政部，並提│元，其中38,989元轉│
  │  │      │        │供1 支電話號碼要│入被告上開帳戶，其│
  │  │      │        │被害人打電話去查│餘款項轉入其他人頭│
  │  │      │        │詢，被害人依該門│帳戶）            │
  │  │      │        │號去電詢問後，佯│（臺灣桃園地方法院│
  │  │      │        │稱財政部人員之詐│檢察署95年偵字第15│
  │  │      │        │欺集團成員即告知│257 號移送併案審理│
  │  │      │        │被害人至自動櫃員│部分）            │
  │  │      │        │機前依其指示操作│                  │
  │  │      │        │，會自動將退稅款│                  │
  │  │      │        │轉入被害人帳戶，│                  │
  │  │      │        │致被害人陷於錯誤│                  │
  │  │      │        │，依指示至提款機│                  │
  │  │      │        │操作，詐欺集團成│                  │
  │  │      │        │員再利用被害人不│                  │
  │  │      │        │懂操作方法，而將│                  │
  │  │      │        │被害人帳戶內款項│                  │
  │  │      │        │轉出至被告提供右│                  │
  │  │      │        │列帳戶。        │                  │
  ├─┼───┼────┼────────┼─────────┤
  │2 │甲○○│94年4 月│詐騙集團成員佯稱│99,989元          │
  │  │      │25日    │國稅局人員以電話│臺灣銀行南崁分行  │
  │  │      │        │向被害人稱：有退│000000000000000 號│
  │  │      │        │稅之掛號信未領，│帳戶              │
  │  │      │        │要求被害人至自動│（臺灣桃園地方法院│
  │  │      │        │櫃員機操作，會自│檢察署95年偵字第11│
  │  │      │        │動將退稅款轉入被│387 號移送併案審  │
  │  │      │        │害人帳戶，致被害│理部分）          │
  │  │      │        │人陷於錯誤，依指│                  │
  │  │      │        │示至提款機操作，│                  │
  │  │      │        │詐欺集團成員再利│                  │
  │  │      │        │用被害人不懂操作│                  │
  │  │      │        │方法，而將被害人│                  │
  │  │      │        │帳戶內款項轉出至│                  │
  │  │      │        │被告提供右列帳戶│                  │
  │  │      │        │。              │                  │
  ├─┼───┼────┼────────┼─────────┤
  │3 │丁○○│94年4 月│同上。          │99,989 元         │
  │  │      │27日    │                │同上被告帳戶。    │
  │  │      │        │                │（95年偵緝字第162 │
  │  │      │        │                │號起訴部分）      │
  ├─┼───┼────┼────────┼─────────┤
  │4 │戊○○│94年4 月│詐騙集團成員以電│83,000元          │
  │  │      │29日    │話向被害人佯稱被│中國信託銀行南桃園│
  │  │      │        │害人所有之中國信│分行              │
  │  │      │        │託銀行信用卡遭人│000000000000號帳戶│
  │  │      │        │冒用，要求被害人│。                │
  │  │      │        │至中國信託銀行自│（共被詐騙264,750 │
  │  │      │        │動櫃員機操作做防│元，其中83,000元轉│
  │  │      │        │盜程式，利用被害│入被告上開帳戶，其│
  │  │      │        │人不懂操作方法，│餘款項轉入其他人頭│
  │  │      │        │致被害人陷於錯誤│帳戶）            │
  │  │      │        │，將帳戶內款項轉│（臺灣臺北地方法院│
  │  │      │        │出至右列被告提供│檢察署94年度偵字第│
  │  │      │        │帳戶。          │21389 號移送併案審│
  │  │      │        │                │理部分）          │
  └─┴───┴────┴────────┴─────────┘


司法院資訊處製作；財團法人民間司法改革基金會備份。
